【裁判字號】    99,審易,650
【裁判日期】    990527
【裁判案由】    竊盜
【裁判全文】
臺灣桃園地方法院刑事判決             99年度審易字第650號
公  訴  人  臺灣桃園地方法院檢察署檢察官
被      告  乙○○
上列被告因竊盜案件，經檢察官提起公訴（98年度偵字第25854
號），被告於本院準備程序進行中，就被訴事實為有罪之陳述，
經本院告知簡式審判程序意旨，並聽取公訴人及被告之意見後，
本院裁定改依簡式審判程序審理，茲判決如下：
    主      文
乙○○踰越門扇竊盜，累犯，處有期徒刑陸月，如易科罰金，以
新臺幣壹仟元折算壹日。並應於刑之執行完畢或赦免後，令入相
當處所，施以監護，期間捌月。
    事實及理由
一、犯罪事實：緣乙○○前於民國96年間因竊盜案件，經本院以
    96年度易字第253 號判決判處有期徒刑4 月確定，入監執行
    後，於96年5 月2 日刑期期滿執行完畢；另於同年間因竊盜
    等案件，經臺灣屏東地方法院以96年度簡字第208 號判決分
    別判處有期徒刑2 月、4 月，應執行有期徒刑5 月確定，上
    開三罪經本院以97年度聲減字第716 號裁定各減其宣告刑二
    分之一，定應執行有期徒刑4 月確定後，因前已入監執行有
    期徒刑4 月，而毋庸再予執行，而以96年7 月16日中華民國
    九十六年罪犯減刑條例生效之日為執行完畢日（於本案構成
    累犯）。其復於98年8 月4 日、同年9 月20日亦因犯竊盜案
    ，而經本院於99年2 月10日，以98年度易字第1025號案判處
    應執行有期徒刑4 月，並應於刑之執行完畢或赦免後，令入
    相當處所，施以監護，期間8 月而確定在案（尚在執行中）
    。其係一精神分裂、酒精依賴、憂鬱性疾患之患者，其辨識
    其行為違法或依其辨識而行為之能力，已顯著減低，仍意圖
    為自己不法之所有，於98年9 月19日凌晨2 時許，前往設於
    桃園縣桃園市○○路85巷8 號3 樓之石門山藝術公司，趁該
    公司大門已上鎖之玻璃門側邊縫隙甚大，而踰越該門縫進入
    上址公司內，竊取該公司所有（起訴書誤載為甲○○所有）
    之ACER牌手提電腦1 部、「林月娥」之印章1 個、「林月青
    」之印章1 個、名片夾1 個、皮夾1 個、涼被1 件、枕頭1
    個及新臺幣約100 元，嗣經甲○○報警處理，經警方至現場
    採集指紋送驗比對後，與乙○○之指紋相符而循線查獲。
二、證據名稱：
  (一)被告乙○○於警詢、檢察官偵查、本院準備程序及審理時之
    自白。
  (二)證人甲○○於警詢及本院準備程序時之證述。
  (三)刑案現場勘察報告、刑案現場勘察紀錄表、勘察採證同意書
    、刑事案件證物採驗紀錄表、採證照片、內政部警政署刑事
    警察局98年10月9 日刑紋字第0980139737號鑑驗書、內政部
    警政署刑事警察局99年2 月3 日刑醫字第0990004507號鑑驗
    書、甲○○99年2 月24日查訪紀錄、桃園監獄函、桃園監獄
    衛生科收容人病歷、本院98年度易字第1025號判決書及行政
    院衛生署桃園療養院99年1 月6 日桃療醫字第0990000097號
    函送之精神鑑定報告書各1 份及現場照片14張。
  (四)臺灣高等法院被告前案紀錄表1 份。
三、附記事項：
  (一)經查，被告前於98年8 月4 日、同年9 月20日亦因犯竊盜案
    ，而經臺灣桃園地方法院檢察署檢察官提起公訴，並由本院
    以98年度易字第1025號案進行審理（該案並已於99年2 月10
    日判處被告應執行有期徒刑4 月，並應於刑之執行完畢或赦
    免後，令入相當處所，施以監護，期間8 月而確定在案），
    承辦法官並因認被告於行為當時辨識其行為違法或依其辨識
    而行為之能力，有顯著減低之情形，乃調取被告在國軍北投
    醫院、桃園榮民醫院之既往精神病歷，並將該等病歷與被告
    送至行政院衛生署桃園療養院（下稱署立桃園療養院）鑑定
    被告作案時之精神是否有何瑕疵，經署立桃園療養院鑑定結
    果，認「周員符合精神分裂症、酒精依賴、及未明示之憂鬱
    性疾患之診斷。涉案當時之精神狀態，辨識其行為違法或依
    其辨識而行為之能力，顯著減低。」有該院99年1 月6 日桃
    療醫字第09 90000097 號函送之精神鑑定報告書1 份及該等
    病歷資料在卷足參；而本案係被告於上開二起竊盜案件犯罪
    期間中所另犯之案件，且與上開第二起竊盜之犯罪時間更僅
    相隔一日，故被告於本案犯罪時與上開二起竊盜案犯罪時之
    精神狀態應為相同。從而，綜上可認被告於本案犯罪時之精
    神狀態，亦應有「辨識其行為違法或依其辨識而行為之能力
    ，顯著減低」之情形，而有責任能力之瑕疵而有罪責減輕之
    事由，爰依刑法第19條第2 項之規定減輕其刑。
  (二)再查，被告既係一精神分裂、酒精依賴、憂鬱性疾患之患者
    ，且其辨識其行為違法或依其辨識而行為之能力，已顯著減
    低，已如前述，況參以上開各醫院之病歷及署立桃園療養院
    精神鑑定報告書，可知被告自91年間即已有嚴重之精神症狀
    ，其自92年初在桃園榮民醫院看診，迄最後一次在署立桃園
    療養院住院治療（98年6 月30日至98年7 月8 日），其間均
    係不規則接受治療，出院後即停藥，持續飲酒，長期以來有
    對其兄、友之多次暴力行為，亦有多次自殘行為，甚至有在
    朋友家中欲開瓦斯引爆之危險行為，且被告於前開案件在押
    之98年9 月24日下午有躁動、自殘、攻擊行為，因而送至署
    立桃園醫院急診，亦有台灣桃園地方法院檢察署公務電話紀
    錄及上開精神鑑定報告書可憑，又其家母為精神分裂患者，
    長期在署立桃園療養院安置，家父已過世，現家中僅有一兄
    ，該兄自顧不暇，以計程車為業，被逼債至喘不過氣，對於
    被告之情況感到無奈，是可見被告犯如事實欄所載之各項竊
    盜前案件時，亦均係其精神早已出現嚴重瑕疵後所生之犯罪
    行為，綜上，被告若無強制接受規則治療，則其精神症狀勢
    必持續存在且惡化（署立桃園療養院精神鑑定報告書亦所是
    認），顯有再犯，甚至危害公安之虞，不論基於社會防衛或
    個別防衛，被告均應宣付保安處分，是本院爰依刑法第87條
    第2 項前段、第3 項前段之規定，宣告被告應於刑之執行完
    畢或赦免後，令入相當處所，施以監護，期間8月。
四、應適用之法條：刑事訴訟法第299 條第1 項前段、第273 條
    之1 第1 項、第310 條之2 、第454 條第1 項，刑法第321
    條第1 項第2 款、第47條第1 項、第19條第2 項、第41條第
    1 項前段、第87條第2項前段、第3項前段。
五、如不服本判決，得自收受送達之翌日起10日內向本院提出上
    訴狀（應附繕本），其未敘述上訴理由者，應於上訴期間屆
    滿後20日內補提理由書狀於本院，上訴於臺灣高等法院。
本案經檢察官丁俊成到庭執行職務。
中    華    民    國    99    年    5     月    27    日
                刑事庭        法  官  林靜梅
以上正本證明與原本無異。
如不服本判決應於收受判決後10日內向本院提出上訴書狀，並應
敘述具體理由。其未敘述上訴理由者，應於上訴期間屆滿後20日
內向本院補提理由書( 均須按他造當事人之人數附繕本) 「切勿
逕送上級法院」。
                              書記官  施春祝
中    華    民    國    99    年    5     月    27    日
附錄本案論罪科刑法條：
中華民國刑法第321 條
犯竊盜罪而有左列情形之一者，處 6 月以上、 5 年以下有期徒
刑：
一  於夜間侵入住宅或有人居住之建築物、船艦或隱匿其內而犯
    之者。
二  毀越門扇、牆垣或其他安全設備而犯之者。
三  攜帶兇器而犯之者。
四  結夥三人以上而犯之者。
五  乘火災、水災或其他災害之際而犯之者。
六  在車站或埠頭而犯之者。
前項之未遂犯罰之。

司法院資訊處製作；財團法人民間司法改革基金會備份。
